臺灣臺中地方法院民事判決　　　100年度訴字第1111、1112號
原　　　告　鄧誠中
　　　　　　紀麗秋
被　　　告　丁瑞超
上列被告因妨害名譽案件，原告分別提起請求損害賠償之附帶民
事訴訟（100年度簡附民字第4號、第5號），經本院刑事庭裁定
移送前來，本院命為合併辯論，於民國100年5月31日言詞辯論終
結，判決如下：
    主      文
被告應給付原告鄧誠中、紀麗秋各新台幣壹拾伍萬元，均並自民
國一百年三月二日起至清償日止，按年息百分之五計算之利息。
原告其餘之訴駁回。
訴訟費用由被告負擔
本判決原告勝訴部分得假執行，但被告各以新台幣壹拾伍萬元為
原告鄧誠中、紀麗秋供擔保後，得免為假執行。
    事實及理由
壹、兩造之聲明：
  一、原告：(一)被告應給付原告鄧誠中、紀麗秋各新台幣（下同
      ）1,500,000元，及自起訴狀繕本送達之翌日起至清償日
      止，按年息5%計算之利息。(二)訴訟費用由被告負擔。(三)願
      供擔保，請准宣告假執行。
  二、被告聲明：(一)原告之訴及假執行之聲請均駁回。(二)訴訟費
      用由原告負擔。(三)如受不利判決，請准供擔保免為假執行
      。
貳、原告起訴主張：被告於民國98年7月間承攬原告鄧誠中所有
    臺中市○○區○○路透天厝外牆翻修工程。99年1月間原告
    鄧誠中因被告逾期仍未完工、偷工減料及工程品質嚴重不良
    ，而終止契約，並向被告請求退還已繳工程款，兩造因而產
    生糾紛。被告知原告在國立虎尾科技大學擔任副教授，竟自
    99年3月25日起至99年4月1日止，分別在天如室內設計公司
    之奇摩網站部落格之網頁、BMWCCT台灣車主聯誼會網站網頁
    陸續張貼「……虎尾科技大學鄧誠X…說牠是教授還算很客
    氣囉」、「教獸在誤人子弟」、「竟然會有如此不表裡不一
    的為人師表」、「鄧誠X＝企業管理系……請小心這二人誤
    人子弟的教師」、「欺騙廠商」、「鄧的同居人紀是何德何
    能可以如此放縱做出人身攻擊的舉止呢？就算是總統也都不
    能這樣做」及「他們昧著良心的作為」等如貴院100年度簡
    字第151號刑事簡易判決犯罪事實欄附表所示文字，故意不
    法侵害原告之名譽權，使原告在社會上身分地位評價受到貶
    低，爰依侵權行為損害賠償請求權，請求判決如聲明所示。
參、被告則以：原告因上開工程糾紛，率先在「MOBILE01」大型
    網站上公開惡意詆毀被告，被告因一時衝動，且在承攬該工
    程時備感挫折，才在由愛車同好組成之「CCT車友俱樂部」
    網站上，發表文章發洩對原告不滿，然該網站須註冊為會員
    後始可瀏覽網站內文章，亦僅屬車友間私密討論空間，是瀏
    覽此文章人數僅有被告朋友約10人左右，嗣被告自知發言不
    當，於發文後10日內撤除此文章，並在被告部落格上公開向
    原告道歉，另被告並無任何刑事前科，亦未曾向原告自稱學
    歷為「輔仁大學企業管理研究所」「逢甲大學建築系」等語
    ，資為抗辯。
肆、經查：
  一、以下之事實兩造所不爭，本院採為判決之基礎：
    (一)原告鄧誠中、紀麗秋與被告丁瑞超有工程糾紛，被告自99
      年3月25日起至99年4月1日止，分別在BMWCCT臺灣車主聯
      誼會網站、天如室內設計公司奇摩網站部落格張貼公然侮
      辱，如本院刑事判決附表所示之文字。
    (二)原告二人在國立虎尾科技大學任副教授，教育程度：博士
      ，年收入約130萬元。被告為室內設計師，高中肄業。
  二、原告主張被告以本院100年簡字第151號刑事判決附表所示
      之文字為兩造所不爭，並有該判決在卷可稽。被告於網路
      以公然侮辱、誹謗之文字指涉原告，自屬侵害原告之名譽
      權，原告請求被告賠償相當之金額，核屬正當。按慰撫金
      之酌給標準與財產上損害之計算不同，然非不可斟酌雙方
      身分資力與加害程度，及其他各種情形核定相當之數額，
      最高法院著有51年度台上字第223號判例。查本件原告二
      人均獲博士學位，於國立虎尾科技大學擔任副教授，被告
      則為室內設計師，高中肄業，原告名下有土地、房屋及事
      業投資等財產，被告名下則有自用小客車等；被告於網路
      環境中指陳原告等「……虎尾科技大學鄧誠X……牠是教
      授還算很客氣囉」、「教獸在誤人子弟」、「竟然會有如
      此不表裡不一的為人師表」、「鄧誠X＝企業管理系……
      請小心這二人誤人子弟的教師」、「欺騙廠商」、「鄧的
      同居人紀是何德何能可以如此放縱做出人身攻擊的舉止呢
      ？就算是總統也都不能這樣做」及「他們昧著良心的作為
      」等文字，對原告名譽有所損害，但期間為99年3月25日
      起至99年4月1日止。又網路世界具有匿名之特性，網友不
      必承擔真實世界中的諸多壓力，以及因互動而產生的人際
      關係負擔和社會責任，只要離線就可以切斷線上的關係，
      可以主動篩選想要的維繫的關係，任意作不同的視窗之切
      換，隨時選擇不同的心境，但網路環境中張貼之文字多屬
      難以查究其真實性（包括以網路中盛行以化名、張貼內容
      難以查證之不實文字），視事件之內容（如是否涉及窺視
      他人之隱私），傳播之範圍可能既廣且快，被指涉之人既
      無從澄清，亦難以阻止。兩造之工程糾紛本應循司法途經
      解決，惟原告亦以「丁瑞超-非常差勁的天如設計丁瑞超
      設計師-」等內容在網路發表言論，對於以網路關鍵字行
      銷之時代，對被告亦屬傷害；且本件究屬因私法工程糾紛
      引起，不涉公眾利益等各節，本院審酌上情，認原告請求
      被告各賠償1,500,000元之精神慰撫金，誠屬過高，應減
      各為150,000元（被告亦同意此金額），方屬公平允當。
      從而，原告依侵權行為損害賠償請求權，請求被告給付原
      告各150,000元，及自起訴狀繕本送達被告之翌日（即100
      年3月2日）起，至清償日止，按年息5%計算之法定遲延利
      息，於法有據，應予准許，逾此範圍之請求則屬無理由，
      應予駁回。因本案事證已臻明確，兩造其餘主張陳述及所
      提之證據，均毋庸再予審酌，附此敘明。
  三、訴訟費用由敗訴之被告負擔，本件係刑事庭移送而來之附
      帶民事訴訟，未計徵第一審裁判費，亦未發生其他費用，
      並確定其訴訟費用為0元。
  四、原告勝訴部分，所命給付之金額未逾500,000元，依職權
      宣告假執行執行，被告陳明願供擔保請准免為假執行，經
      核亦無不合，爰酌定相相當，併予宣告之；至原告敗訴部
      分，其假執行之聲請失所依附，應予駁回。
伍、據上論結，原告之訴為一部有理由、一部無理由，依民事訴
    訟法第79條、第389條第1項第5款、第392條第2項，判決如
    主文。
中    華    民    國   100    年    6     月    14    日
                  民事第二庭    法  官  王銘
以上正本係照原本作成
如不服本判決，應於判決送達後二十日內，向本院提出上訴狀。
中    華    民    國   100    年    6     月    14    日
                                書記官  廖春玉